【裁判字號】    97,訴,1789
【裁判日期】    981019
【裁判案由】    搶奪等
【裁判全文】
臺灣基隆地方法院刑事判決            97年度訴字第1789號
公  訴  人  臺灣基隆地方法院檢察署檢察官
被      告  乙○○
                    現另案於臺灣基隆監獄執行中
上列被告因搶奪等案件，經檢察官提起公訴（97年度偵字第3370
、3418、3474、3494、3495、3944號），本院判決如下：
    主  文
乙○○犯如附表所示之罪，各處如附表所示之刑。應執行有期徒
刑年拾月。
    事  實
一、乙○○因染有吸食毒品惡習，竟與巳○○（由本院另行審結
    ）共同意圖為自己不法之所有，並基於各別之搶奪犯意聯絡
    ，分別於附表編號1-2、5-2、6-2、7-2所載時間、地點，由
    乙○○騎乘竊得之贓車（詳如後述）搭載巳○○，行至被害
    人後方，乘午○○○、卯○○、未○○、丁○○等4名婦女
    ，行走於路旁未及注意之際，徒手搶奪午○○○等4人之皮
    包及其內財物（詳如附表所示），得手將現金取出花用，其
    餘皮包、證件、手機等物則均丟棄。乙○○並另行意圖為自
    己不法之所有，與巳○○基於竊盜之犯意聯絡，先後於附表
    1-1、2、3、4、5-1、6-1、7-1、8、9所示之時間、地點，
    以自備之鑰匙3支（未扣案），竊取子○○等9人所騎用而停
    放在各該處之機車共9部，得手後並騎乘其中編號1-1、5-1
    、6-1、7-1之機車實施如前所述之搶奪犯行。嗣於民國97
    年8月5日19時40分許，乙○○騎乘竊得附表編號9之贓車搭
    載巳○○，行經基隆市中山橋上，為警當場查獲，並於巳○○隨身背包內扣得未○○遭搶奪之健保卡、郵局金融卡等物
    （即附表編號6-2部分，業已發還），始查悉上情。
二、案經基隆市警察局第一、二、四分局報請臺灣基隆地方法院
    檢察署檢察官偵查起訴。
    理   由
一、證據能力部分：按被告以外之人（包括證人、鑑定人、告訴
    人、被害人及共同被告等）於審判外之陳述，雖不符前四條
    之規定，而經當事人於審判程序同意作為證據，法院審酌該
    言詞陳述或書面陳述作成時之情況，認為適當者，亦得為證
    據。當事人、代理人或辯護人於法院調查證據時，知有第15
    9條第1項不得為證據之情形，而未於言詞辯論終結前聲明異
    議者，視為有前項之同意，刑事訴訟法第159條之5定有明文
    。下列本院援引用之各該被告以外之人於審判外之陳述（包
    含書面陳述），雖屬傳聞證據，惟經公訴人、被告於本院審
    判期日中表示同意作為證據方法而不予爭執，本院審酌上開
    證據資料製作時之情況，尚無違法不當及證明力明顯過低之
    瑕疵，亦認為以之作為證據應屬適當。揆諸前開規定，爰依
    刑事訴訟法第159條之5規定，認前揭證據資料均有證據能力
    ，先予敘明。
二、訊據被告乙○○除坦承獨自竊取如附表編號9所示機車外，
    對其餘犯行均矢口否認，辯稱：沒有與巳○○共同為附表除
    編號9以外之竊盜及搶奪犯行，不清楚巳○○為何要指認伊
    ，上開犯罪時間都在家裡睡覺，第一次偵訊時坦承犯行是因
    為想交保云云。
三、經查：
１、如附表編號1-2、5-2、6-2、7-2所示之搶奪犯行，係由被告
    乙○○騎乘竊得之贓車，搭載巳○○，由被害人的後方接近
    ，推由巳○○趁機用手將被害人皮包搶走，作案期間巳○○
    都居住在被告乙○○住處，搶奪所得之財物均用於購買海洛
    因，本件4件搶奪案件，路邊監視器所拍攝到騎乘機車的兩
    人都是伊與被告乙○○；如附表所示共9件竊盜犯行，其中
    編號3、5、8、9號由巳○○先持自備鑰匙開啟機車車鎖，被
    告乙○○在旁把風，但巳○○打不開車鎖後，轉由被告乙○○下手行竊，巳○○則在旁把風，其餘5次竊盜犯行則是巳
    ○○持自備鑰匙竊取機車，被告乙○○在旁把風等節，業據
    證人即共同被告巳○○於警詢、偵訊及本院審理中結證明確
    （見97年度偵字第3350號卷第24-29頁、第87-90頁、本院卷
    第243-270頁）；核與證人即被害人午○○○、卯○○、未
    ○○、丁○○於警詢證述遭搶奪情節（見97年度偵字第3474
    號卷第15-16頁、97年度偵字第3495號卷第29-30頁、97年度
    偵字第3370號卷第37-39頁、97年度偵字第3418號卷第39-40
    頁），及證人午○○○、卯○○、未○○於本院證述之遭搶
    奪情節（見本院卷第257-261頁）相符；並與證人子○○、
    己○○、甲○○、壬○○、丑○○、辰○○、戊○○、丙○○、寅○○等9人於警詢中證述機車遭竊盜之過程大致相符
    （見97年度偵字第3494號卷第11-12頁、97年度偵字第3474
    號卷第19-20、21-23、3 9-40頁、97年度偵字第3370號卷第
    50-52、55-57、59-61、63-65、102-104頁）。被告乙○○
    與證人巳○○於97年間分別有因施用毒品經本院判處有期徒
    刑或裁定送觀察勒戒（被告乙○○於97年間，因施用第一、
    二級毒品案件，經本院以97年度訴字第1102號判處有期徒刑
    8月確定），有被告乙○○及證人巳○○之臺灣高等法院前
    案紀錄表在卷可稽，顯見證人巳○○供稱伊與被告乙○○係
    因需要吸用毒品始一再竊車搶奪等語，與事實相符。
２、再者，證人即共同被告巳○○所證述行搶手法與證人即被害
    人午○○○、卯○○、未○○至本院證述之遭搶奪情節亦相
    符合（見本院卷第257-261頁）；又被告乙○○坦承扣案黑
    色口罩為伊所有、證人巳○○證稱作案時有時會戴扣案之黃
    色口罩等語，觀之卷附證人未○○遭搶奪處（基隆市○○路
    與華一街口）路旁監視錄影器翻拍照片（見97年度偵字第33
    70號卷第43頁），明顯可見騎乘機車者面戴黑色口罩，後座
    負載者面戴黃色口罩，均與證人巳○○所證述之行搶過程相
    符；另被告乙○○與證人巳○○為警查獲時，更由證人巳○○身上扣得被害人未○○遭搶奪之健保卡1張、郵局金融卡1
    張，有搜索扣押筆錄、扣押物品目錄表及贓物認領保管單各
    1份在卷可參（見同上偵查卷第32-36頁）。證人巳○○與被
    告乙○○認識長達10年，彼此間沒有恩怨或金錢糾紛等情，
    亦據被告乙○○及證人巳○○分別供述明確（見本院卷第13
    6頁、第268頁），而證人巳○○本身之犯行亦無從因指認被
    告乙○○而獲得減免，是認證人巳○○當無不實或誣陷被告
    乙○○之虞，證人即共同被告巳○○上開證述與事實相符而
    可採信。
３、此外，復有被告乙○○與證人巳○○共乘車號GQL-986號機
    車、KSG-110號機車、AYP-639號機車、GOW-947號機車之監
    視錄影畫面翻攝照片（見97年度偵字第3474號偵卷第27-36
    頁）、贓物認領保管單（被害人卯○○、甲○○，見同上偵
    卷第18、26頁）、被告乙○○與證人巳○○於97年8月5日遭
    查獲時所穿著之衣物照片（97年度偵字第3370號卷第40-41
    頁）、被告乙○○與證人巳○○於97年8月2日在基隆市仁愛
    區○○○○○街口搶奪時路旁監視器翻拍照片（見同上卷第
    43-45頁）、贓物認領保管單（被害人寅○○、壬○○、丙○○、戊○○、辰○○，見同上卷第54、58、62、67、107
    頁）、被告乙○○與證人巳○○共乘車號AYP-596號機車之
    監視錄影畫面照片（見97年度偵字第3418號卷第18-21頁）
    、贓物認領保管單（被害人丁○○，見同上偵卷第41頁）、
    贓物認領保管單（被害人丑○○，見97年度偵字第3495號卷
    第16頁）、基隆市警察局第一分局98年1月22日函及所附監
    視器翻拍照片（本院卷第44-46、48、53-56頁）、基隆市警
    察局第二分局98年1月29日函及所附監視器翻拍照片及逃逸
    路線圖（見本院卷第58-64、67-73頁）、基隆市警察局第四
    分局民國98年1月14日基警四分偵字第0980400273號函附逃
    逸路線圖及翻拍照片電子檔（見本院卷第74-76頁）、97年8
    月5日尋獲手提袋及灰色袋子等物證現場照片10張（見本院
    卷第117-121頁）、臺灣士林地方法院98年度訴字第33號判
    決影本1件等在卷可稽，被告乙○○其所為上開辯解，不足
    採信，本件事證明確，被告之犯行均堪以認定，應依法論科
四、核被告乙○○就如附表編號1-2、5-2、6-2、7-2所為，均係
    犯刑法第325條第1項之搶奪罪（共4件）；就如附表編號1-1
    、2、3、4、5-1、6-1、7-1、8、9所為，均係犯刑法第320
    條第1項之竊盜罪。被告就上開搶奪及竊盜犯行，與證人即
    共同被告巳○○間，有犯意聯絡與行為分擔，為共同正犯。
    被告所犯前揭各罪，犯意個別，行為互異，應予分論併罰。
    。爰審酌被告乙○○正值壯年，不思以正途賺取金錢，因染
    有毒癮惡習，於短時間內犯有本件多達4次搶奪、9次竊盜之
    犯行，且騎乘機車搶奪被害人，縱未肢體接觸而直接侵害被
    害人之生命、身體，惟對被害人安全之潛在威脅甚鉅，造成
    被害人財物損失、心理恐懼及生活不便，且犯罪後一再飾詞
    狡辯，態度不佳等一切情狀，分別量處如主文所示之刑，並
    定其應執行之刑。
五、扣案機車鑰匙5支，雖經證人巳○○證稱曾利用於竊取本件9
    次機車犯行，然經被告乙○○否認為其所有，於無證據證明
    係屬被告乙○○或共犯巳○○所有之情況下，爰不併為沒收
    之諭知；又扣案口罩2個（黑色、黃色各一）、背包1只，縱
    係被告乙○○、共犯巳○○所有，惟係其2人平時穿戴使用
    ，難認與本件竊盜、搶奪犯行有何直接關連，且非違禁物，
    尚無從為沒收之諭知。至扣案尖刀2支，亦無證據證明與本
    件竊盜、搶奪犯行有何直接關連，且非屬槍砲彈藥刀械管制
    條例所列管之違禁物，亦不為沒收之諭知，附予敘明。
據上論斷，應依刑事訴訟法第299條第1項前段，刑法第28條、第
320條第1項、第325條第1項、第51條第5款，刑法施行法第1條之
1，判決如主文。
本案經檢察官辛○○到庭執行職務。
中    華    民    國    98    年    10    月    19    日
                     臺灣基隆地方法院刑事第三庭
                         審判長法  官  鄭景文
                               法  官  陳賢德
                               法  官  陳姵君
以上正本證明與原本無異。
如不服本判決應於收受本判決後10日內向本院提出上訴書狀，其
未敘述上訴理由者，並得於提起上訴後10日內向本院補提理由書
狀（均須按他造當事人之人數附繕本）「切勿逕送上級法院」。
中    華    民    國    98    年    10    月    19    日
                               書記官  王佩珠
【附表】：
┌──┬────┬────┬───┬───────────┬──────┬─────────┐
│編號│犯罪時間│犯罪地點│被害人│犯罪方法              │所犯法條    │ 宣告刑           │
├──┼────┼────┼───┼───────────┼──────┼─────────┤
│1-1 │97.07.24│基隆市中│子○○│由乙○○把風，巳○○持│刑法第320條 │乙○○共同竊盜，處│
│    │晚間某時│船路 5巷│      │自備鑰匙，共同竊取張重│第1項       │有期徒刑肆月。    │
│    │        │22號    │      │興所有車牌號碼GQL-986 │            │                  │
│    │        │        │      │之機車（深綠色）      │            │                  │
├──┼────┼────┼───┼───────────┼──────┼─────────┤
│    │97.07.25│基隆市成│蔡楊月│與巳○○共乘上述機車，│刑法第325條 │乙○○共同意圖為自│
│1-2 │17時30分│功二路17│桂    │徒手搶奪路人午○○○所│第1項       │己不法之所有，而搶│
│    │許      │號前    │      │有之皮包（內有現金約新│            │奪他人之動產，處有│
│    │        │        │      │台幣3000元）          │            │期徒刑捌月。      │
├──┼────┼────┼───┼───────────┼──────┼─────────┤
│ 2  │97.07.31│基隆市源│何進陽│由乙○○把風，巳○○持│刑法第320條 │乙○○共同竊盜，處│
│    │11時32分│遠路249 │      │自備鑰匙，竊取車主柯進│第1項       │有期徒刑肆月。    │
│    │許      │巷183號 │      │陽所有，現由其妻己○○│            │                  │
│    │        │前      │      │使用之車牌號碼GOW- 947│            │                  │
│    │        │        │      │號機車                │            │                  │
├──┼────┼────┼───┼───────────┼──────┼─────────┤
│ 3  │97.07.31│基隆市八│庚○○│由巳○○把風，乙○○持│刑法第320條 │乙○○共同竊盜，處│
│    │21時前後│堵火車站│      │自備之鑰匙共同竊取林妏│第1項       │有期徒刑肆月。    │
│    │        │前      │      │娟所有，現由其夫甲○○│            │                  │
│    │        │        │      │使用之車牌號碼AYP- 639│            │                  │
│    │        │        │      │號之機車              │            │                  │
├──┼────┼────┼───┼───────────┼──────┼─────────┤
│ 4  │97.07下 │基隆市七│癸○○│由乙○○把風，巳○○持│刑法第320條 │乙○○共同竊盜，處│
│    │旬某日  │堵區大華│      │自備鑰匙共同竊取阮鷺紅│第1項       │有期徒刑肆月。    │
│    │        │二路路旁│      │所有，由其夫癸○○使用│            │                  │
│    │        │        │      │之車牌號碼HCM- 205號機│            │                  │
│    │        │        │      │車                    │            │                  │
├──┼────┼────┼───┼───────────┼──────┼─────────┤
│5-1 │97.08.01│基隆市仁│丑○○│由巳○○把風，乙○○持│刑法第320條 │乙○○共同竊盜，處│
│    │凌晨    │愛區南榮│      │自備鑰匙，竊取丑○○所│第1項       │有期徒刑肆月。    │
│    │        │路455巷4│      │有車牌號碼KS G-110之機│            │                  │
│    │        │之1號前 │      │車                    │            │                  │
├──┼────┼────┼───┼───────────┼──────┼─────────┤
│    │97.08.01│基隆市安│卯○○│與巳○○共乘上述機車，│刑法第325條 │乙○○共同意圖為自│
│5-2 │11時許  │樂路一段│      │徒手搶奪路人卯○○所有│第1項       │己不法之所有，而搶│
│    │        │2號前   │      │之皮包（內有現金約新台│            │奪他人之動產，處有│
│    │        │        │      │幣4000元、身分證及行動│            │期徒刑捌月。      │
│    │        │        │      │電話1具）             │            │                  │
├──┼────┼────┼───┼───────────┼──────┼─────────┤
│6-1 │97.08.02│基隆市仁│辰○○│由乙○○把風，巳○○持│刑法第320條 │乙○○共同竊盜，處│
│    │中午    │愛區港西│      │自備鑰匙，竊取辰○○所│第1項       │有期徒刑肆月。    │
│    │        │街      │      │有車牌號碼P6H-561之機 │            │                  │
│    │        │        │      │車                    │            │                  │
├──┼────┼────┼───┼───────────┼──────┼─────────┤
│    │97.08.02│基隆市光│未○○│與巳○○共乘上述機車，│刑法第325條 │乙○○共同意圖為自│
│6-2 │15時30分│一路與華│      │徒手搶奪行人未○○所有│第1項       │己不法之所有，而搶│
│    │許      │一街口  │      │之皮包（內有現金約新台│            │奪他人之動產，處有│
│    │        │        │      │幣2000元、行動電話1具 │            │期徒刑捌月。      │
│    │        │        │      │、零錢包1個、郵局金融 │            │                  │
│    │        │        │      │卡1 張、鑰匙4支及健保 │            │                  │
│    │        │        │      │卡等）                │            │                  │
├──┼────┼────┼───┼───────────┼──────┼─────────┤
│7-1 │97.08.03│基隆市孝│戊○○│由乙○○把風，巳○○持│刑法第320條 │乙○○共同竊盜，處│
│    │17時許  │三路99巷│      │自備之鑰匙，共同竊取李│第1項       │有期徒刑肆月。    │
│    │        │7號     │      │誌哲所有車牌號碼      │            │                  │
│    │        │        │      │AYP-596 之機車        │            │                  │
├──┼────┼────┼───┼───────────┼──────┼─────────┤
│    │97.08.03│基隆市義│丁○○│與巳○○共乘上述機車，│刑法第325條 │乙○○共同意圖為自│
│7-2 │19時45分│二路179 │      │徒手搶奪路人丁○○所有│第1項       │己不法之所有，而搶│
│    │        │巷6號前 │      │之背包（內有現金約新台│            │奪他人之動產，處有│
│    │        │        │      │幣1000元、運動服、運動│            │期徒刑捌月。      │
│    │        │        │      │鞋）                  │            │                  │
├──┼────┼────┼───┼───────────┼──────┼─────────┤
│ 8  │97.08.03│基隆市義│丙○○│由巳○○把風，乙○○持│刑法第320條 │乙○○共同竊盜，處│
│    │晚間至97│一路與信│      │自備之鑰匙共同竊取李秋│第1項       │有期徒刑肆月。    │
│    │.08.04凌│五路口  │      │雲所有，車牌號碼LDV-82│            │                  │
│    │晨間某時│        │      │9號機車               │            │                  │
├──┼────┼────┼───┼───────────┼──────┼─────────┤
│ 9  │97.08.05│基隆市麥│寅○○│由巳○○把風，乙○○持│刑法第320條 │乙○○共同竊盜，處│
│    │19時40分│金路64號│      │自備之鑰匙共同竊取陳聰│第1項       │有期徒刑肆月。    │
│    │許      │前      │      │仁所有，車牌號碼GOY-10│            │                  │
│    │        │        │      │9 號機車              │            │                  │
└──┴────┴────┴───┴───────────┴──────┴─────────┘


司法院資訊處製作；財團法人民間司法改革基金會備份。
